臺灣嘉義地方法院民事判決
110年度嘉簡字第456號
原      告  台新資產管理股份有限公司

法定代理人  吳統雄  
訴訟代理人  王裕程  
            黃美玲  
被      告  游素虹  
            游世欽  
            游素雲  

            游彩幼  


            游春蘭  

            萬游彩霞
            游春足  
            游雯涵  
上列當事人間撤銷遺產分割登記事件，本院於民國110年12月14
日言詞辯論終結，判決如下：
    主      文
被告就如附表所示之遺產，所為遺產分割協議之債權行為，及分
割繼承之物權行為，均應予撤銷。
被告游世欽應將如附表編號1、2所示之土地於民國109年11月4日
所為之分割繼承登記予以塗銷。
訴訟費用由被告連帶負擔。
    事實及理由
一、被告游素虹、游素雲、游彩幼、游春蘭、萬游彩霞、游春足
    、游雯涵經合法通知，未於言詞辯論期日到場，被告游世欽
    經合法通知，未於最後言詞辯論期日到場，核無民事訴訟法
    第386條所列各款情形，爰依原告之聲請，由其一造辯論而
    為判決。
二、原告主張：緣被告游素虹向訴外人台新國際商業銀行股份有
    限公司（下稱台新銀行）申請信用卡使用，未依約繳款，台
    新銀行已於民國95年10月31日公告將上開債權讓與原告，至
    110年6月20日止，尚積欠原告新臺幣（下同）307,094元未
    清償，經原告屢次催繳，皆未獲償，足見被告游素虹已陷於
    無資力。經查，訴外人即被繼承人游地留有如附表所示之遺
    產（下稱系爭遺產），惟被告游素虹未拋棄繼承，因積欠原
    告上開款項未清償，恐其繼承游地之遺產後為原告追索，乃
    與被告游世欽、游素雲、游彩幼、游春蘭、萬游彩霞、游春
    足、游雯涵合意，由被告游世欽單獨繼承取得，被告游素虹
    則全然放棄登記為所有權人，其等之行為不啻等同將被告游
    素虹應繼承之財產權利（即應繼分）無償移轉予其他繼承人
    ，已損害原告之債權，爰依民法第244條第1項之規定，訴請
    法院撤銷上開遺產分割協議之債權行為及分割繼承登記之物
    權行為，並依同條第4項規定訴請塗銷登記等語。並聲明：
    如主文第1、2項所示。
三、被告方面：
  ㈠游世欽則以：當初我父母還健在時有去辦遺囑繼承，我父母
    往生後，我姊妹對於繼承就沒意見，就採這方式辦理，而我
    妹妹游素虹平常都沒有回來，她在外積欠的債務我們都不知
    道，我妹妹現在還欠我好幾十萬元。竹村段這兩塊地沒有馬
    路，位在中間，我給其他七人繼承人，一人30萬元，所以我
    總共給210萬元，所以其他七位繼承人就沒有取得這土地，
    存款部分因喪葬費全部由我支出，其他七位繼承人也都知道
    這件事，所以存款部分，就由我取得等語。並聲明：原告之
    訴駁回。
  ㈡游素虹、游素雲、游彩幼、游春蘭、萬游彩霞、游春足、游
    雯涵未於言詞辯論期日到場，亦未提出書狀作何聲明或陳述
    。
四、得心證之理由：
  ㈠按民法第244條之撤銷權，依同法第245條規定，自債權人知
    有撤銷原因時起，1年間不行使，或自行為時起，經過10年
    而消滅。上開法定期間為除斥期間性質，其時間經過，權利
    即告消滅，非如消滅時效得因中斷或不完成之事由而延長，
    是此項除斥期間有無逾期，縱未經當事人主張或抗辯，法院
    亦應先為調查認定，以為判斷之依據。經查，被告於109年1
    1月4日完成所有權移轉登記後，原告於110年7月1日即提起
    本件訴訟，自未逾民法第245條所定之除斥期間，合先敘明
    。
  ㈡原告主張被告游素虹向訴外人台新銀行申請信用卡使用，未
    依約繳款，台新銀行已於95年10月31日公告將上開債權讓與
    原告，至110年6月20日止，尚積欠原告307,094元未清償，
    被告於109年9月23日就被繼承人游地之遺產所為之遺產分割
    協議，係將系爭遺產由被告游世欽繼承取得，並於109年11
    月4日完成所有權移轉登記等情，業據其提出信用卡帳務明
    細、債權讓與報紙公告、土地登記謄本及異動索引、家事事
    件公告等件為證，並有本院調取分割繼承登記資料在卷可稽
    ，復為被告游世欽所不爭執，而被游素虹、游素雲、游彩幼
    、游春蘭、萬游彩霞、游春足、游雯涵未於言詞辯論期日到
    庭，復未提出書狀作何聲明或陳述，本院依調查證據之結果
    ，堪認原告上開主張屬實。
  ㈢按債務人所為之無償行為，有害及債權者，債權人得聲請法
    院撤銷之；債權人依第1項或第2項之規定聲請法院撤銷時，
    並得聲請命受益人或轉得人回復原狀，民法第244條第1項、
    第4項前段分別定有明文。復按債權人行使民法第244條規定
    之撤銷權，以債務人之行為有害及債權為其要件之一。此之
    所謂害及債權，乃指債務人之行為，致積極的減少財產，或
    消極的增加債務，因而使債權不能獲得清償之情形（最高法
    院81年台上字第207號判決意旨參照）。又繼承人既未拋棄
    繼承，則自繼承開始時依法即取得被繼承人之遺產，則與其
    餘繼承人協議分割遺產之行為，係屬對於繼承財產之分配，
    遺產分割協議之行為，係以財產為標的之行為，屬民法第24
    4條所規定得為撤銷之財產行為。又債務人於繼承開始既已
    取得繼承之遺產，則其與其他繼承人協議分割遺產時，協議
    將系爭遺產全部歸由其他繼承人取得而未取得分文，自屬無
    償行為，於有害及債權人之債權，債權人自得訴請撤銷債務
    人該等無償行為（即前述遺產分割協議之行為）（臺灣高等
    法院暨所屬法院105年法律座談會民事類提案第6號研討結果
    、最高法院91年度台上字第2312號判決意旨參照）。
  ㈣被告游世欽雖以前揭情詞置辯，惟查，被告游世欽僅提出公
    證書為證，上開公證書係遺囑人游地預立遺囑就其名下嘉義
    市○○段○○段000○00000○000000地號土地、嘉義市○○段○○段00
    00○0000○號建物由其長子游世欽單獨繼承，核其內容與本件
    遺產分割協議之遺產無關，被告游世欽就其上開抗辯復未能
    再舉證以實其說，尚難採信，則堪認被告前揭遺產分割協議
    屬無償行為。本件被告游素虹對原告既有債務未償，且其10
    9年度所得為4萬餘元，名下僅有1999年份汽車1部，無其他
    財產可供執行，有稅務電子閘門財產所得調件明細表在卷可
    參，足認被告游素虹已無償債之能力，被告將系爭遺產分割
    予被告游世欽繼承取得後，被告游素虹已陷於無資力之狀態
    ，則被告所為系爭遺產之分割協議，自屬有害及原告之債權
    甚明。
  ㈤綜上所述，原告依據民法第244條第1項、第4項規定，請求被
    告就系爭遺產所為遺產分割協議之債權行為及分割繼承之物
    權行為，均應予撤銷，及請求被告游世欽應將如附表編號1
    、2所示之土地於109年11月4日所為之分割繼承登記予以塗
    銷，為有理由，應予准許。
五、本件事證已臻明確，兩造其餘攻擊防禦方法，核與判決結果
    不生影響，爰不逐一論述。
六、訴訟費用負擔之依據：民事訴訟法第78條、第85條第2項。
中　　華　　民　　國　　111 　年　　1 　　月　　4 　　日
                  臺灣嘉義地方法院嘉義簡易庭
                                  法　官　孫偲綺
以上正本係照原本作成。
如對本判決上訴，須於判決送達後20日內向本庭（嘉義市文化路
308之1號）提出上訴狀（均須按他造當事人之人數附繕本）。如
委任律師提起上訴者，應一併繳納上訴審裁判費。
中　　華　　民　　國　　111 　年　　1 　　月　　4 　　日
                                  書記官  李珈慧
附表：
編號 游地之遺產 1 嘉義市○村段000地號土地（權利範圍：全部） 2 嘉義市○村段00000地號土地（權利範圍：全部） 3 嘉義市第三信用合作社帳號0000000000000號帳戶存款2,037元 4 台東縣○○鄉○○○號00000000000000帳戶存款97,336元 5 嘉義市第三信用合作社股票50股（價額5,000元）